【裁判字號】    99,交聲,1671
【裁判日期】    990623
【裁判案由】    聲明異議
【裁判全文】
臺灣高雄地方法院交通事件裁定        99年度交聲字第1671號
原處分機關  交通部公路總局高雄區監理所
異  議  人  甲○○
上列受處分人因違反道路交通管理處罰條例案件，對於交通部公
路總局高雄區監理所於民國99年6月4日所為之處分（原裁決書案
號：高監營裁字第裁80-N00000000號）聲明異議，本院裁定如下
：
    主  文
原處分撤銷。
甲○○汽車駕駛人，駕駛汽車經測試檢定酒精濃度超過規定標準
，處罰鍰新臺幣壹萬伍仟元、吊扣輕型機器腳踏車駕駛執照拾貳
個月，並應接受道路交通安全講習。
    理  由
一、原處分意旨略以：異議人即受處分人甲○○（下稱異議人）
    於民國99年6 月3 日凌晨0 時41分許，騎乘車號ZHP-617 號
    輕型機車，在高雄縣鳳山市○○街69號前，經警查獲酒後駕
    車，酒測值為每公升0.34毫克，而有「汽車駕駛人酒精濃度
    超過規定標準（每公升0.25至0.4 毫克）」之違規，依道路
    交通管理處罰條例第35條第1 項第1 款規定，裁處罰鍰新臺
    幣（下同）15,000元，吊扣普通重型機器腳踏車駕駛執照12
    個月，並應參加道路交通安全講習等語。
二、異議意旨略以：異議人領有普通重型機車駕駛執照，而本件
    異議人既騎乘輕型機車違規，應以吊扣輕型機車駕駛執照為
    限，為此聲明異議等語。
三、經查：
  (一)關於吊扣普通重型機器腳踏車駕駛執照部分：
  1.按汽車駕駛人，駕駛汽車經測試檢定酒精濃度超過規定標準
    者，處15,000元以上60,000元以下罰鍰，並當場移置保管該
    汽車及吊扣其駕駛執照1 年；因而肇事致人受傷者，並吊扣
    其駕駛執照2 年；又汽車駕駛人，有第35條第1 項規定之情
    形，應接受道路交通安全講習，道路交通管理處罰條例第35
    條第1 項第1 款、第24條第1 項第2 款分別定有明文。經查
    ，本件異議人於上開時、地，酒後騎乘車號ZHP-617 號輕型
    機車，經警測得酒後吐氣所含酒精濃度達每公升0.34毫克，
    而有上開道路交通管理處罰條例第35條第1 項第1 款之違規
    事實，乃經警以高雄縣政府警察局99年6 月3 日高警交字第
    N00000000 號舉發違反道路交通管理事件通知單（下稱舉發
    通知單）當場舉發，移送原處分機關以交通部公路總局高雄
    區監理所於99年6 月4 日高監營裁字第裁80-N00000000號違
    反道路交通管理事件裁決書裁處罰鍰15,000元、吊扣普通重
    型機器腳踏車駕駛執照12個月及施以道安講習等情，業據異
    議人自承在卷，並有上開裁決書及其送達證書、舉發通知單
    、公路監理子閘門證號查詢機車駕駛人資料各1 份等件在卷
    足稽，是上開事實均堪認定。
  2.惟按道路交通管理處罰條例第68條曾於94年12月14日修正公
    布，並自95年3 月1 日開始施行。原條文規定：「汽車駕駛
    人，因違反本條例及道路交通安全規則之規定，受吊扣或吊
    銷駕駛執照處分時，吊扣或吊銷其持有各級車類之駕駛執照
    」，修正後改為：「汽車駕駛人，因違反本條例及道路交通
    安全規則之規定，受吊銷駕駛執照處分時，吊銷其持有各級
    車類之駕駛執照」。觀其提案修正理由「原條文將違法或違
    規駕駛人所持有各級車類之駕駛執照一併吊扣或吊銷失之過
    酷，影響人民工作及生活甚鉅，爰修正之」，此業據立法院
    公報第94卷第70期院會紀錄記載明確。顯見依現行道路交通
    管理處罰條例規定，不得吊扣駕駛人所持有他級駕駛執照，
    亦即於為吊扣駕駛人駕駛執照之處分時，僅得吊扣駕駛人違
    規時所駕駛該級車類之駕駛執照，以限制其繼續駕駛該級車
    類行駛道路之權利，若駕駛人並無該級車類之駕駛執照，即
    無從執行吊扣駕駛執照之處分，而僅係應否依道路交通管理
    處罰條例第22條第1 項規定處罰駕駛人之問題。次按行政行
    為，採取之方法所造成之損害不得與欲達成目的之利益顯失
    均衡，行政程序法第7 條第3 款定有明文。又依道路交通安
    全規則第61條第1 項第6 款規定，汽車駕駛人取得高一級車
    類之駕駛資格者，應換發駕駛執照，並准其駕駛較低級車類
    之車輛，已領有普通重型機器腳踏車駕駛執照者，得駕駛輕
    型機器腳踏車。查本件異議人係駕駛輕型機車違規，若其普
    通重型機器腳踏車駕駛執照因而遭吊扣，將造成異議人不能
    駕駛重型機車及輕型機車之結果，則原處分機關採取吊扣異
    議人重型機器腳踏車駕駛執照，以達成限制其駕駛輕型機車
    之目的，所造成損害已與欲達成目的之利益顯失均衡。
  3.從而，本件異議人於前述違規之際所駕駛者既為輕型機車，
    故依法所受處分內容應僅為限制其駕駛輕型機車之權利，原
    處分機關遽以吊扣異議人所持有之普通重型機器腳踏車駕駛
    執照，此舉顯然不當剝奪異議人駕駛普通重型機車之權利，
    對異議人權益侵害甚鉅，亦與現行道路交通管理處罰條例第
    68條規定有悖，容有違誤。
  (二)關於罰鍰部分：
    原處分機關裁處異議人罰鍰15,000元部分，係依道路交通管
    理處罰條例第35條第1項第1款及違反道路交通管理事件統一
    裁罰基準表所為之裁罰，此部分處分並無違誤。
  (三)關於施以道路安全講習部分：
    原處分機關裁處異議人應參加道路安全講習部分，係為達成
    遏止酒後駕車之不法行為，維護道路交通用路權人之安全法
    益等行政目的所必要之罰鍰以外之其他種類行政罰，依行政
    罰法第26條第1 項但書之規定，原處分機關仍得裁處，並未
    違反「一事不二罰」之規定，故此部分之裁處並無違誤。
四、綜上所述，本件異議人領有普通重型機器腳踏車駕駛執照，
    卻於飲酒後駕駛輕型機車之行為，違反道路交通管理處罰條
    例第35條第1 項第1 款規定，依同條例第24條第1 項第2 款
    及違反道路交通管理事件統一裁罰基準表之規定，應裁處罰
    鍰15,000元、吊扣輕型機器腳踏車駕駛執照12個月及應參加
    道路交通安全講習。是異議人就吊扣普通重型機器腳踏車駕
    駛執照12個月部分聲明異議，非無理由。又道路交通管理處
    罰條例第87條第1 項規定：「受處分人不服第8 條主管機關
    所為之處罰，得於接到裁決書之翌日起20日內，向管轄地方
    法院聲明異議。」此條文中所謂之「處罰」，應指包括對受
    處分人裁處之違規事實是否正當，及裁罰所引用之法條是否
    適當而言，蓋此二者有不可分離之關係，即聲明異議應以交
    通違規行為為標的，非以處罰項目為範圍。是本件異議人酒
    後駕車只有一個交通違規行為，雖異議人僅就處罰項目中之
    吊扣駕照部分提起異議，其餘部分（罰鍰及應參加道路交通
    安全講習部分）並未提及，然此部分與其交通違規行為是否
    存在既無從分離，本院自應併予審理，附此敘明。從而，原
    處分機關裁罰異議人吊扣普通重型機器腳踏車駛執照12個月
    之處分即有不當，自應將原處分全部撤銷，另為妥適裁定如
    主文第2 項所示。又關於吊扣輕型機器腳踏車駕駛執照部分
    ，其實際執行面，可由交通主管機關於普通重型機器腳踏車
    駕駛執照上或電腦檔存資料，註記「吊扣輕型機器腳踏車駕
    駛執照12個月」，而為限制車類級別之駕駛資格，附此敘明
    。
據上論斷，應依道路交通案件處理法第20條前段，道路交通管理
處罰條例第35條第1 項第1 款，裁定如主文。
中    華    民    國    99    年    6     月    23    日
                  交通法庭  法  官  羅立德
以上正本證明與原本無異。
如不服本裁定應於送達後5日內向本院提出抗告狀。
中    華    民    國    99    年    6     月    23    日
                            書記官  林慧君

司法院資訊處製作；財團法人民間司法改革基金會備份。
